臺灣高雄地方法院刑事判決
                                  110年度審交易字第887號
公  訴  人  臺灣高雄地方檢察署檢察官
被      告  杜金龍


選任辯護人  蔡文玲律師
            王佩琳律師
            張景婷律師
被      告  陳立杰



上  一  人
選任辯護人  許泓琮律師
上列被告因過失傷害案件，經檢察官提起公訴（110年度偵字第1
8424、20360號），本院判決如下：
    主  文
杜金龍犯過失傷害罪，處有期徒刑參月，如易科罰金，以新臺幣
壹仟元折算壹日。
陳立杰犯過失傷害罪，處有期徒刑拾壹月。
    事  實
一、杜金龍於民國110年1月2日23時54分許，駕駛車牌號碼0000-00
    號自用小客貨車，沿高雄市鼓山區博愛二路由南往北行駛，途
    經博愛二路與至聖路口時，本應注意轉彎車應讓直行車先行，而當
    時天候晴、夜間有照明、柏油路面、路面乾燥、無缺陷、無障
    礙物、視距良好，又無其他不能注意之情事，竟疏於注意，欲
    左轉進入至聖路，適對向有陳立杰駕駛車牌號碼000-0000號自
    用小客車，沿博愛二路由北往南駛來，亦本應注意行車速度，
    依速限標誌或標線規定，行車時速不得超過40公里，當時無
    不能注意之情事，亦疏於注意，以每小時約112.5公里之時速
    ，超速行駛至該路口，雙方見狀，閃煞皆已不及，兩車遂發生
    碰撞，陳立杰所駕駛之自用小客車乃失控衝撞至上開路口西
    南角人行道上，撞擊行人華○原（姓名詳卷）、許閔翔，致
    華○原受有多重損傷、右顳骨骨折併硬膜外出血、右腳踝內
    踝骨折及右小腿撕裂傷、左脛骨近端開放性骨折、左肱骨骨
    折、右側顱骨缺損等傷害；致許閔翔受有頭部外傷合併蜘蛛
    膜下腔出血、頸部外傷併頸椎第一節骨折、肢體外傷合併左
    側股骨開放性骨折、右側脛骨開放性骨折、臉部四肢多處鈍
    挫傷及撕裂傷、左手腕尺骨遠端骨折、左側眼眶骨骨折（複
    視）、牙齒多顆斷裂等傷害。杜金龍、陳立杰於肇事後，於
    處理之員警到達現場時，向警方自首為車禍肇事之人，並接
    受裁判。
二、案經華○原、許閔翔告訴暨高雄市政府警察局鼓山分局報告
    臺灣高雄地方檢察署檢察官偵查起訴。。
    理  由
壹、證據能力部分：
    按被告以外之人於審判外之陳述，雖不符刑事訴訟法第159
    條之1至第159條之4之規定，而經當事人於審判程序同意作
    為證據，法院審酌該言詞陳述或書面陳述作成時之情況，認
    為適當者，亦得為證據，刑事訴訟法第159條之5第1項定有
    明文。查：檢察官、辯護人、被告杜金龍、陳立杰對於本判
    決所引用其他審判外之言詞或書面陳述，均明示同意有證據
    能力（見審交易卷第95頁、第244頁），本院審酌該具有傳
    聞證據性質之證據，其取得過程並無瑕疵，與待證事實具有
    關聯性，證明力非明顯過低，以之作為證據係屬適當，認俱
    有證據能力。
貳、認定犯罪事實所憑之證據及理由：
一、①訊據被告陳立杰坦承前揭犯行（見審交易卷第250頁）；②
    被告杜金龍固不諱言於前揭時、地，與陳立杰所駕駛之車輛
    發生車禍，致華○原、許閔翔受有上開傷勢等情，惟否認有
    何過失傷害犯行，辯稱：我有在路口等待，禮讓路口的車輛
    ，我沒有過失等語（見審交易卷第250頁）；③被告陳立杰之
    辯護人主張被告陳立杰對於本事故不用負全部肇事責任，因
    被告杜金龍有轉彎車未讓直行車之過失；④被告杜金龍之辯
    護人則以：⑴由被告杜金龍之行車紀錄器可知，被告
　　陳立杰之車輛是在被告杜金龍起駛左轉後，才出現於對向車
    道，當時被告杜金龍已親見並信賴博愛二路南向車道無來車
    之事實，並起駛左轉，因此未能即時看到被告陳立杰；⑵被
    告杜金龍有看到被告陳立杰之可能時，被告陳立杰距離案發
    路口尚有93.73公尺遠，被告杜金龍無從預見其異常車速；⑶
    車輛行車事故鑑定委員會及覆議會雖認為被告杜金龍有未禮
    讓直行車之過失，但該鑑定都未附理由，也沒有計算杜金龍
    之反應時間、分析兩台車之相對距離，不能作為不利於被告
    杜金龍之證據；⑷依信賴原則，無法期待被告杜金龍能預見
    被告陳立杰之異常駕駛行為，並且採取行動以避免本件事故
    發生，故被告杜金龍沒有過失責任等語，為被告杜金龍置辯
    。
二、前揭被告陳立杰坦認，及被告杜金龍所不諱言之事實部分，
　　業據證人華○原、許閔翔於警詢及偵訊時證述明確，且有道
    路交通事故現場圖、道路交通事故調查報告表㈠、㈡-1、㈡-2
    、高雄榮民總醫院診斷證明書各1份、高雄醫學大學附設中
    和紀念醫院診斷證明書2份、現場照片44張在卷可稽，此部
    分事實應堪認定。
三、被告陳立杰之過失認定：
㈠、按行車速度，依速限標誌或標線之規定，道路交通安全規則
    第93條第1項第1款定有明文。查被告陳立杰考領有普通小型
    車駕駛執照乙節，有公路監理電子閘門1份存卷可查（見審
    交易卷第21頁），對於上開規定實難委為不知。又當時天候
    晴、夜間有照明、柏油路面、路面乾燥、無缺陷、無障礙物、
    視距良好，又無其他不能注意之情事，有道路交通事故調查報
    告表㈠、現場照片44張在卷可稽（見警卷第51頁、第57頁至
    第71頁）。
㈡、依據被告陳立杰所駕駛車牌號碼000-0000號自用小客車之行車
    紀錄器翻拍照片可知，①被告陳立杰駕車於行車紀錄器時間
    「06：31：18」，經過博愛二路與明誠二路交岔路口往南行
    駛；②被告陳立杰駕車於行車紀錄器時間「06：31：24」，
    經過博愛二路與至聖路交岔路口之肇事地點前方，有翻拍照
    片2張存卷可查（見審交易卷第165頁），由GOOGLE地圖測量
    ，上述①、②距離約188.43公尺，通過時間6秒，換算時速約
    為113.058公里，有計算速率之計算式1份在卷可考（見審交
    易卷第169頁）。核與高雄市政府交通局車輛行車事故鑑定
    委員會、高雄市車輛行車事故鑑定覆議會所計算之被告陳立
    杰於肇事前行車車速為時速112.5公里相去不遠（見偵一卷
    第45頁、第85頁），是以被告陳立杰當時駕車時速至少約有
    112.5公里無誤。　　　　
㈢、本案肇事路段速限為時速40公里乙節，有道路交通事故調查
    報告表㈠可查（見警卷第51頁）。然被告陳立杰當時駕車時
    速約有112.5公里，顯已超過該路段之速限甚多，對於本案
    車禍應有過失。而高雄市政府交通局車輛行車事故鑑定委員
    會、高雄市車輛行車事故鑑定覆議會同樣認為：「陳立杰嚴
    重超速，同為肇事原因」（見偵一卷第45頁、第85頁）。
四、被告杜金龍及其辯護人以前詞置辯，故此部分應予審究者，
    厥為：被告杜金龍對於本件車禍是否有過失責任？本院說明
    如下：　　　　
㈠、按道路交通安全規則第102條第6款原規定：「轉彎車應讓直
    行車先行。但直行車尚未進入交岔路口，而轉彎車已達中心
    處開始轉彎，直行車應讓轉彎車先行」，但95年6月30日修
    正後已規定：「轉彎車應讓直行車先行」，並移列至第7 款
    。由修正意旨可知，直行車已取得絕對路權，不再依照轉彎
    車之轉彎進度而更易其路權先後，從而轉彎車均應讓直行車
    先行，若自行判斷可順利轉彎，而未讓直行車先行，致釀車
    禍，因已違反保護他人之法令，自應負過失責任，臺灣高等
    法院高雄分院108年度交上易字第144號、108年度交上易字
    第133號、109年度交上易字第80號判決意旨可資參照。
㈡、被告杜金龍考領有普通小型車駕駛執照乙節，有公路監理電
　  子閘門1份存卷可查（見審交易卷第19頁），對於道路交通
    安全規則第102條第6款規定應知悉並遵守。又如前述，當時
    客觀上並無不能注意之情事。雖被告杜金龍駕車於上開交岔
    路口雖停等34秒，讓14台汽機車經過乙節，業經本院勘驗屬
    實（見審交易卷第177頁）。然觀之被告杜金龍所駕駛車牌號
    碼0000-00號自用小客車之行車紀錄器翻拍照片可知，①被告
    杜金龍駕車於行車紀錄器時間「07：59：05」，欲左轉至聖
    路時，對向車道仍有一台車之車燈（見審交易卷第159頁上
    方照片），②被告杜金龍駕車於行車紀錄器時間「07：59：0
    8」，左轉至對向快車道一半時，陳立杰所駕駛之車牌號碼00
    0-0000號自用小客車已接近該交岔路口（見審交易卷第159頁
    下方照片），此時被告杜金龍理應暫停於路口，讓直行車先
    行，而非繼續左轉，如前所述，道路交通安全規則第102條
    第7款規定，直行車已取得絕對路權，不再依照轉彎車之轉
    彎進度而更易其路權先後，從而轉彎車均應讓直行車先行，
    但被告杜金龍卻未選擇暫停於路口，讓直行車先行，自行判
    斷可順利轉彎，未讓陳立杰所駕駛之直行車先行，實難主張
    信賴原則，致釀車禍，應負過失責任。而高雄市政府交通局
    車輛行車事故鑑定委員會、高雄市車輛行車事故鑑定覆議會
    亦均認為：「杜金龍岔路口左轉彎車未禮讓直行車先行，同
    為肇事原因」（見偵一卷第45頁、第85頁）。
五、本案因被告陳立杰、杜金龍駕車相撞後，導致被告陳立杰所
    駕駛之車輛失控衝撞人行道上之行人華○原、許閔翔，使華○
    原、許閔翔受有上開傷害，是以被告杜金龍、陳立杰之過失
    駕駛行為，與華○原、許閔翔所受傷害間，具有相當因果關
    係，是其等過失傷害犯行，堪以認定。
六、至①被告杜金龍之辯護人曾聲請將本案送學術單位鑑定肇事
    責任（見審交易卷第95頁）；經本院與被告杜金龍之辯護人
    確認送鑑定之原因，乃係鑑定車禍之事實乙節，有準備程序
    筆錄1份存卷可查（見審交易卷第177頁）。然本案業經勘驗
    被告杜金龍、陳立杰所駕駛車輛之行車紀錄器（見審交易卷
    第177頁至第179頁），對於本案車禍前後之客觀事實已臻明
    確，故依刑事訴訟法第163條之2第2項第3款規定，認無再送
    學術單位鑑定之必要，而予以駁回該聲請。②被告杜金龍之
    辯護人另認為車輛行車事故鑑定委員會、覆議會均未附理由
    ，然觀之鑑定報告內容，係綜合被告杜金龍、陳立杰之供述
    ；證人華○原、許閔翔、廖珮辰之證述；現場圖；相片、被
    告杜金龍、陳立杰行車紀錄器錄影畫面，予以分析研判，難
    認前揭鑑定報告未附理由（見偵一卷第43頁至第45頁、第85
    頁），遽對被告杜金龍為有利之認定。
七、綜上所述，被告杜金龍之辯解及其辯護人為被告杜金龍之辯
    護，尚難採認。故本件事證明確，被告杜金龍、陳立杰二人
    之過失傷害犯行均堪認定，咸應依法論科。
參、論罪部分：　　
一、核被告杜金龍、陳立杰所為，均係犯刑法第284條前段之過
    失傷害罪。
二、被告杜金龍、陳立杰皆以一過失行為致華○原、許閔翔2人受
    傷，俱係一行為觸犯數罪名，為同種想像競合犯，各應依刑
    法第55條規定，從一過失傷害罪處斷。　　
三、被告杜金龍、陳立杰於肇事後，在報案人或勤務中心轉來資
    料未報明肇事人姓名，處理人員前往現場處理時，被告杜金
    龍、陳立杰在場，並當場承認為肇事人等節，有高雄市政府
    警察局道路交通事故肇事人自首情形紀錄表2份附卷可稽（
    見警卷第83頁至第85頁），被告杜金龍、陳立杰之行為合於
    自首之要件，均依刑法第62條前段之規定減輕其刑。
肆、科刑部分：　　
　　本院審酌被告杜金龍、陳立杰均考有駕照，駕車理應遵守交
    通安全規則，以維自身及使用道路之人、車安全，但被告杜
    金龍卻未讓直行車先行，即左轉至聖路；而被告陳立杰雖為
    直行車，然於高雄市要道之博愛二路，竟以時速約112公里
    駕車，高出速限兩倍多；又被告陳立杰超速駕車之動機，據
    其於本院之供述：我那時在博愛路的健身房，開車往南去光
    華夜市吃宵夜等語（見審交易卷第250頁），是以被告陳立
    杰僅欲吃宵夜，即高速駕車，彰顯其忽視用路人、車安全之
    心態，其客觀上可歸責之程度甚大；相對之下，被告杜金龍
    在該交岔路口停等34秒，讓14台汽機車經過，始左轉彎，被
    告杜金龍之過失程度相對較輕，兩人規範遵守性有別，量刑
    應有所區分；然華○原、許閔翔僅是路邊行人，卻遭受如此
    重大之傷勢，反而被告陳立杰所受之傷勢甚輕，是以被告陳
    立杰高速駕車肇事之後果，卻是無辜、年輕之路人華○原、
    許閔翔要承受上開傷害所造成之後遺症，若對被告陳立杰予
    以輕判，無異鼓勵被告陳立杰可嚴重超速行駛；又迄今被告
    杜金龍、陳立杰仍未獲得華○原、許閔翔之諒解。惟考量被
    告二人對於客觀事實均不爭執，且其等均無刑事犯罪之素行
    ，有臺灣高等法院被告前案紀錄表2份可按；兼衡以被告二
    人之智識程度、家庭狀況；而被告二人涉犯之過失傷害罪，
    法定最重本刑為有期徒刑1年，惟斟酌被告陳立杰有自首減
    刑之適用；兼衡以公訴檢察官之求刑等一切情況，對於被告
    杜金龍、陳立杰各判處主文所示之刑，另對於被告杜金龍部
    分，並諭知如主文所示之易科罰金折算標準。
據上論斷，應依刑事訴訟法第299條第1項前段，刑法第284條前
斷、第55條、第41條第1項前段、第62條，刑法施行法第1條之1
第1項，判決如主文。
本案經檢察官王清海提起公訴，檢察官范文欽到庭執行職務。
中　　華　　民　　國　　111 　年　　5 　　月　　26　　日
                  刑事第五庭    法　官  陳川傑
以上正本證明與原本無異。
如不服本判決應於收受判決後20日內向本院提出上訴書狀，並應
敘述具體理由。其未敘述上訴理由者，應於上訴期間屆滿後20日
內向本院補提理由書(均須按他造當事人之人數附繕本)「切勿逕
送上級法院」。
中　　華　　民　　國　　111 　年　　5 　　月　　26　　日
                                書記官  黃挺豪
附錄本案論罪科刑法條全文：
中華民國刑法第284條
因過失傷害人者，處1年以下有期徒刑、拘役或10萬元以下罰金
；致重傷者，處3年以下有期徒刑、拘役或30萬元以下罰金。